臺灣高雄地方法院刑事判決　　　　　　　　　　　九十三年度交簡上字第一九七號
　　上　訴　人　臺灣高雄地方法院檢察署檢察官
　　被　　　告　丙○○　男　三.
右上訴人因被告過失傷害案件，不服臺灣高雄地方法院交通法庭九十三年度交簡字第
一四一○號中華民國九十三年六月二十八日第一審判決（聲請簡易判決處刑案號：臺
灣高雄地方法院檢察署九十三年度偵字第二六○五號），提起上訴，嗣被告於本院為
有罪之陳述，經詢問被告、檢察官之意見，本院乃當庭諭知本件改行簡式審判程序，
本院判決如左：
    主  文
原判決關於過失傷害及定執行刑部分均撤銷。
丙○○因過失傷害人，處有期徒刑陸月，如易科罰金，以參佰元折算壹日。
其他上訴駁回。
本判決第二項所處之刑，與第三項駁回上訴部分所處有期徒刑肆月，應執行有期徒刑
玖月，如易科罰金，以參佰元折算壹日。
    事  實
一、丙○○領有普通小型車駕照，明知飲酒可能造成不能安全駕駛之結果，且知汽車
    駕駛人飲酒後其吐氣所含酒精成分超過每公升零點二五毫克以上者，不得駕車，
    乃於民國九十三年一月三十日凌晨零時許起，在高雄市○○路、民生路口某ＰＵ
    Ｂ內，飲用啤酒，當酒後客觀上已達不能安全駕駛之程度下，於九十三年一月三
    十日凌晨二時五十分前之某時，竟仍駕駛車牌號碼ＺＬ─四六五二號自小客車上
    路，欲返回住處，嗣於九十三年一月三十日凌晨二時五十分許，沿高雄市苓雅區
    ○○○路由北往南方向行經該路、四維三路口時，本應注意(一)汽車行駛至交岔路
    口時，其行進應遵守燈光號誌，圓形黃燈係用以警告車輛駕駛人，表示紅色燈號
    即將顯示，屆時將失去通行路權；(二)汽車行駛時，駕駛人應注意車前狀況，並隨
    時採取必要之安全措施，又依其智識、能力，亦無不能注意之情事，乃丙○○通
    過前開路口，竟疏未注意上開規定，當復興二路燈號已轉換為黃燈時，仍貿然前
    進，適丁○○駕駛車牌號碼ＺＫ─六九○八號（聲請簡易判決書誤載為ＺＬ─六
    九○八號）自小客車，搭載王富煌、甲○○及謝昱玨，沿高雄市苓雅區○○○路
    由西向東行駛至該交岔路口，於待停紅燈後，當燈號顯示綠燈，欲直行時，二車
    閃煞不及，丁○○所駕駛之自小客車車頭乃撞及丙○○所駕駛之自小客車右側，
    碰撞後，丁○○所駕駛自小客車之安全氣囊即爆開，並傷及坐於右前座之謝昱玨
    右眼，致謝昱玨受有右眼球破裂合併玻璃體出血、白內障等傷害；而甲○○亦受
    有左膝蓋受傷之傷害（至丁○○、王富煌則未受傷）。丙○○於肇事後犯罪未發
    覺前，主動向處理車禍員警乙○○坦承肇事，並接受裁判。另於九十三年一月三
    十日凌晨三時三十七分許，經警對丙○○施以酒精濃度測試，測出其呼氣酒精濃
    度達每公升一點○三毫克。
二、案經謝昱玨訴由高雄市政府警察局苓雅分局報告臺灣高雄地方法院檢察署檢察官
    聲請簡易判決處刑（告訴人甲○○於偵查中提出告訴）。
    理  由
一、本件被告丙○○所犯係死刑、無期徒刑、最輕本刑為三年以上有期徒刑以外之罪
    ，其於準備程序、審判程序中就被訴事實為有罪之陳述，經本院告知簡式審判程
    序之旨，並聽取公訴人及被告之意見後，合議庭乃諭知本件改行簡式審判程序，
    合先敘明。
二、右揭犯罪事實，業據被告丙○○於本院準備程序及審判程序中坦白承認（詳本院
    卷第三十一頁、七十一頁及七十三頁），核與告訴人謝昱玨、甲○○及證人丁○○、鄭朝芳（霖園大飯店主任）於警訊中指訴、證述之情節相符（詳警訊卷第三
    頁至第七頁、第十八頁及第二十頁），復有道路交通事故調查報告表、酒精濃度
    報告、刑法第一百八十五條之三案件測試觀察紀錄表、現場圖及高雄市政府警察
    局舉發違反道路交通管理事件通知單附警卷可考（詳警訊卷第十三頁至第十五頁
    、第十七頁）【告訴人謝昱玨、甲○○及證人丁○○、鄭朝芳警訊筆錄；道路交
    通事故調查報告表、酒精濃度報告、刑法第一百八十五條之三案件測視觀察紀錄
    表、現場圖及高雄市政府警察局舉發違反道路交通管理事件通知單部分，被告均
    不爭執證據能力（詳本院卷三十二頁、第三十三頁）。且因本件適用簡式審判程
    序，依刑事訴訟法第一百五十九條第二項規定，排除傳聞證據法則之適用】。是
    前開事實堪以認定。
三、按刑法第一百八十五條之三係抽象危險犯，非實害犯，行為人客觀上已達不能安
    全駕駛之程度，且主觀上知其飲酒可能造成不能安全駕駛結果，竟仍放任自己駕
    駛，即應認有故意，而該當該罪。至於是否達『不能安全駕駛之程度』之認定，
    應依具體個案之實際情形判斷之，依目前醫學一致見解，吐氣酒精濃度達每公升
    ０．二五毫克以上時，將使駕駛人產生複雜之技巧障礙、駕駛能力變壞之行為表
    現，肇事比率比一般未飲酒時高出二倍；吐氣酒精濃度達每公升零點五毫克以上
    時，將使駕駛人產生說話含糊、腳步不穩之行為表現，肇事比率比一般未飲酒時
    高出七倍；吐氣酒精濃度達每公升零點五五毫克以上時，將使駕駛人產生平衡感
    與判斷力障礙升高之行為表現，肇事比率比一般未飲酒時高出十倍；甚而如吐氣
    酒精濃度達每公升零點七五毫克時，駕駛人將產生明顯酒醉、步履蹣跚之行為狀
    態，其肇事比率比一般高二十五倍，並認為吐氣酒精濃度達每公升零點五五毫克
    以上時，即達絕對『不能安全駕駛之程度』。因該零點五五毫克之數值，係經由
    實際偵測所得之統計值，為經驗科學上所肯定之客觀實驗數據，是以該數值作為
    絕對不能安全駕駛之標準，不僅不違反經驗法則，且免舉證之困難。準此，若吐
    氣酒精濃度達每公升零點五五毫克以上時，應認已達絕對不能安全駕駛之程度，
    若數值在此之下，仍須輔以客觀事實，方可認定是否已達不能安全駕駛之程度，
    並應由檢察官就此負舉證責任。本件被告呼氣酒精濃度已達每公升一點○三毫克
    ，依前揭說明，應已達絕對不能安全駕駛之程度，是被告酒醉駕車之犯行，洵堪
    認定。
四、又「汽車行駛至交岔路口時，其行進應遵守燈光號誌，而圓形黃燈係用以警告車
    輛駕駛人，表示紅色燈號即將顯示，屆時將失去通行路權」；「汽車行駛時，駕
    駛人應注意車前狀況，並隨時採取必要之安全措施」；「汽車駕駛人飲酒後其吐
    氣所含酒精成分超過每公升零點二五毫克以上者，不得駕車」，道路交通標誌標
    線號誌設置規則第二百零六條第四項、道路交通安全規則第第九十四條第三項、
    第一百零二條第一項第一款前段及同法一百十四條第二款分別定有明文，此為一
    般駕駛人所應注意並確實遵守之事項，被告既領有駕駛執照，自應知之甚詳，而
    依被告之智識、能力，復無不能注意之情事，詎被告竟疏未注意前開規定，除酒
    醉駕車外，復貿然於交岔路口違反號誌指示而前進，致閃煞不及而與丁○○發生
    車禍，其駕駛行為應有過失，至為明確。
五、另車禍碰撞後，除告訴人甲○○受有左膝蓋受傷之傷害外，丁○○所駕駛自小客
    車之安全氣囊隨即爆開，並傷及坐於右前座之告訴人謝昱玨右眼，致告訴人謝昱
    玨受有右眼球破裂合併玻璃體出血、白內障等傷害，而告訴人謝昱玨受傷後，右
    眼視力僅○點○八、影像模糊，視能回復之可能性雖然甚微，但告訴人謝昱玨右
    眼仍可見到光線，在近距離之範圍內，應可約略得知所見之物為何，並可分辨物
    品顏色、大部特徵等情，業據告訴人二人於警訊中指述綦詳（詳前述），復有高
    雄榮民總醫院診斷證明書；該醫院九十三年十一月十九日高總管字第○九三○○
    一二五三二號、九十三年十二月一日高總管字第○九三○○一三五八三號號函文
    及所附病歷資料查詢函覆表、本院辦理刑案查詢登記表附本院卷可參【詳本院卷
    第四十三頁至第四十七頁、第五十五頁以下。且因本件適用簡式審判程序，依刑
    事訴訟法第一百五十九條第二項規定，上開證據排除傳聞證據法則之適用】。準
    此，因刑法第十條第四項第一款所謂毀敗一目或二目之視能，係指其視能全部喪
    失，且無法恢復而言，如果視覺並未全部喪失效能，或一時喪失其效能，將來尚
    可恢復者，即與重傷條件不符，由於告訴人謝昱玨所受右眼傷害，尚可見到光線
    ，且在近距離範圍內，可分辨物品顏色、大部特徵，其視能尚未全部喪失，並未
    達毀敗一目之視能，應屬輕傷，而非重傷害甚明，聲請簡易判決處刑書及原審判
    決書均認係重傷害，應有誤會。從而，告訴人二人確因本件車禍而受有前開傷害
    ，是被告未盡前開注意義務與告訴人二人受傷間，顯有相當因果關係，故被告過
    失傷害犯行，亦堪認定。
六、核被告所為，係犯刑法第二百八十四條第一項前段之過失傷害罪、刑法第一百八
    十五條之三之服用酒類不能安全駕駛動力交通工具而駕駛罪。告訴人謝昱玨傷害
    部分，公訴人認被告係犯過失重傷害罪，容有誤會，惟聲請簡易判決處刑之社會
    基本事實同一，聲請簡易判決處刑法條應予變更。被告一過失行為，致告訴人二
    人受傷，為想像競合犯，應從一重論以情節較重之過失傷害告訴人謝昱玨部分。
    被告所犯公共危險、過失傷害罪名間，犯意各別，行為互殊，應分論併罰之。又
    道路交通管理處罰條例第八十六條第一項於八十六年一月二十二日增訂時，係同
    時增訂酒醉、吸食毒品或迷幻藥駕車（立法理由：世界先進國家，對於酒醉、吸
    食毒品或迷幻藥駕車致人受傷或死亡者，均以加重刑事責任予以制裁，爰於第一
    項增列上述情形‧‧），觀之法條文義，其中吸食毒品或迷幻藥駕車部分，並未
    限定需施用後達不能安全駕駛之程度，始可適用，是在同時列舉規定之立法技術
    及酒醉、吸食毒品或迷幻藥駕車，均會影響交通安全之同一考量下，酒醉駕車亦
    應作同一解釋；再者，參酌道路交通安全規則第一百十四條第二款（即汽車駕駛
    人，飲酒後其吐氣所含酒精成分超過每公升零點二五毫克以上者，不得駕車）、
    第三款（即吸食毒品、迷幻藥、麻醉藥品或其相類似管制藥品者，不得駕車）及
    道路交通管理處罰條例第八十六條第一項等規定，可知事實上，道路交通管理處
    罰條例第八十六條第一項規定，係將道路交通安全規則第一百十四條第二款、第
    三款不得駕車之規定，移植作為加重其刑之規定，準此，在吸食毒品、迷幻藥部
    分之條文一致下，解釋酒醉駕車亦應以『飲酒後其吐氣所含酒精成分超過每公升
    零點二五毫克以上者』作為標準甚明。從而，本件肇事後，經警對被告施以酒精
    測試，其濃度為每公升一點○三毫克，已達每公升○點二五毫克之標準，是被告
    過失傷害犯行部分，應依該規定加重其刑。末查，被告於肇事後，偵查機關未發
    覺前，主動向前往處理車禍員警坦承肇事並接受裁判，業據證人即高雄市政府警
    察局苓雅分局民權路派出所警員乙○○於本院證述屬實（詳本院卷第七十四頁、
    第七十五頁），堪認其所為合乎自首之要件，過失傷害犯行，應依刑法第六十二
    條前段之規定，減輕其刑，並先加而後減。
七、原審就被告公共危險部分，以被告罪證明確，適用刑法第第一百八十五條之三、
    罰金罰鍰提高標準條例第二條，審酌被告飲用酒類後，仍駕駛汽車上路，嚴重影
    響自身及其他用路人安全，且因而肇事，呼氣酒精濃度值偏高等情，量處有期徒
    刑四月，並諭知易科罰金折算標準，經核認事用法均無違誤，檢察官循告訴人謝
    昱玨請求，以原審量刑過輕為由，指摘原判決此部分不當，為無理由，應予駁回
    ；另原審就被告過失傷害部分，為被告論罪科刑之判決，固非無見，惟(一)告訴人
    謝昱玨所受右眼傷害，尚可見到光線，且在近距離範圍內，可分辨物品顏色、大
    部特徵，其視能尚未全部喪失，並未達毀敗一目之視能，應屬輕傷，而非重傷害
    ，已如前述，原審認告訴人謝昱玨係受重傷害，致未變更聲請簡易判決處刑法條
    ，應有誤會；(二)按汽車駕駛人，酒醉駕車，因而致人受傷或死亡，依法應負刑事
    責任者，加重其刑至二分之一，道路交通管理處罰條例第八十六條第一項定有明
    文，觀之該條立法目的，係酒醉者，控制能力不佳，易於發生肇事危險，故明定
    加重其刑，除讓酒醉者資以警惕外，並兼顧用路者之安全。因該條立法時，並非
    考量當時酒醉駕車尚無明文處罰，乃特別立法於酒醉駕車致人受傷時，加重其刑
    ；且參酌公共危險（指酒醉駕車）雖已明文處罰，但道路交通管理處罰條例第八
    十六條第一項係過失傷害罪之法定加重事由，二者構成要件不同，並無違反一事
    不兩罰之原則（最高法院九十三年度臺非字第一三○號、第四八號及第五五號判
    決意旨參照），準此，原審認酒醉駕車已設刑責後，酒醉駕車致人受傷部分，不
    應再依道路交通管理處罰條例第八十六條第一項規定加重其刑，亦有誤會；(三)另
    「犯最重本刑為五年以下有期徒刑以下之刑之罪，而受六個月以下有期徒刑或拘
    役之宣告，因身體、教育、職業、家庭之關係或其他正當事由，執行顯有困難者
    ，得以一元以上三元以下折算一日，易科罰金」；「併合處罰之數罪，均有前項
    情形，其應執行之刑逾六月者，亦同」，刑法第四十一條第一項前段、第二項定
    有明文，因本件被告係犯二罪，且原審認均符合刑法第四十一條第一項前段之規
    定，乃各諭知易科罰金之折算標準，嗣定應執行刑後，因已逾有期徒刑六月，則
    應依刑法第四十二條之規定諭知畢科罰金折算標準，然原審竟未引用，仍引用刑
    法第四十一條第一項前段，實有違誤。檢察官循告訴人請求提起上訴，指摘原判
    決未依道路交通管理處罰條例第八十六條第一項規定加重其刑，為有理由（過失
    傷害部分），且此部分亦有前開可議之處，自應予撤銷改判，定執行刑部分亦失
    所附麗，併予撤銷，爰審酌被告酒後駕車，未注意車前狀況及號誌指示，與丁○○發生車禍，致告訴人二人受傷，過失情節嚴重，雖被告犯後坦承罪行，深表悔
    意，但告訴人謝昱玨右眼視力僅餘○，○八，在近距璃以外之距離，無法分辨物
    品顏色、特徵，幾與全盲無異，傷害程度重大，且被告事後未與告訴人達成和解
    ，量刑不宜過輕等一切情狀，量處如主文第二項所示之刑，並諭知易科罰金折算
    標準。被告所犯過失傷害罪及公共危險罪，係兩罪俱發，並依刑法第五十一條第
    五款規定，定其應執行刑如主文第四項所示。
據上論結，應依刑事訴訟法第四百五十五條之一第三項、第三百六十八條、第三百六
十九條第一項前段、第三百六十四條、第二百七十三條之一第一項、第二百九十九條
第一項、第三百條，刑法第二百八十四條第一項前段、第一百八十五條之三、第六十
二條前段、第五十一條第五款、第四十一條第二項，道路交通管理處罰條例第八十六
條第一項，罰金罰鍰提高標準條例第一條前段、第二條，判決如主文。
中      華      民      國    九十四   年      一     　月    十一      日
                                  臺灣高雄地方法院交通法庭
                                      審判長法  官  裕斗
                                            法  官  曾鴻文
                                            法  官  方百正
右正本證明與原本無異。
不得上訴。
　　　　　　　　　　　　　　　　　　　　  　書記官  郭素蓉
中　　　華　　　民　　　國　　九十四　　年　　　一　　　月　　 十二 　　日
附錄本判決論罪科刑法條全文：
刑法第一百八十五條之三
服用毒品、麻醉藥品、酒類或其他相類之物，不能安全駕駛動力交通工具而駕駛者，
處一年以下有期徒刑、拘役或三萬元以下罰金。
刑法第二百八十四條第一項前段。
因過失傷害人者，處六月以下有期徒刑、拘役或五百元以下罰金。致重傷者，處一年
以下有期徒刑、拘役或五百元下罰金。
